臺灣高等法院臺南分院民事判決　96年度上字第90號
上　訴　人　華南商業銀行股份有限公司
法定代理人　乙○○
訴訟代理人　丙○○
被 上 訴人　甲○○
訴訟代理人　蔡金保　律師
上列當事人間債務人異議之訴事件，上訴人對於民國96年04月12
日臺灣雲林地方法院第一審判決（96年度訴字第50號），提起上
訴，本院於96年08月21日言詞辯論終結，判決如下：
    主  文
上訴駁回。
第二審訴訟費用由上訴人負擔。
    事  實
一、本件被上訴人於原審起訴主張：被上訴人於民國（下同）七
    十七年五月十六日擔任借款人「全安小客車租賃事業有限公
    司」（以下簡稱全安公司）向上訴人即華南商業銀行股份有
    限公司借款新台幣（下同）三百七十萬元之連帶保證人，嗣
    因借款人無力清償，上訴人公司於取得執行名義後，對於借
    款人全安公司及被上訴人聲請強制執行，惟經執行結果因債
    務人等已無財產可供強制執行，由執行法院即臺灣高雄地方
    法院於八十年九月十日核發債權憑證結案。後上訴人於九十
    五年間再持債權憑證向臺灣臺北地方法院聲請對另二名連帶
    保證人李厚鑫、盧美容為強制執行，執行結果僅受償四十二
    萬零三百十元，而由臺灣臺北地方法院直接在原債權憑證執
    行受償情形欄蓋章證明。詎上訴人復於九十五年十一月間持
    該債權憑證向臺灣雲林地方法院聲請強制執行被上訴人之財
    產（95年度執字第015556號）；惟上訴人提出之債權憑證係
    於八十年九月十日核發，自核發之後，於兩造間均無任何中
    斷時效之事由，即上訴人之系爭債權憑證所載之請求權對於
    被上訴人部分已罹於時效而消滅，自不得對被上訴人之財產
    為強制執行而受償。爰本於強制執行法第十四條第一項債務
    人異議之訴之法律關係，求為判命台灣雲林地方法院九十五
    年度執字第一五五五六號兩造間返還消費借貸款強制執行事
    件之執行程序應予撤銷之判決等語。原審為被上訴人勝訴之
    判決，而被上訴人於本院審理時之陳述除與原判決記載相同
    者予以引用外，並補稱：
  (一)上訴人提出之債權憑證係於八十年九月十日核發，自核發之
    後，迄無任何對於主債務人即全安公司為請求之事實，而全
    安公司迄尚未向法院申報清算完結，其法人格仍為存續，則
    上訴人之系爭債權憑證所載之請求權對於主債務人全安公司
    之部分業已罹於時效而消滅，被上訴人為保證人亦得主張之
    。而全安公司係本件貸款之主債務人，其應分擔之部分為全
    部之給付責任，被上訴人為連帶保證人，就主債務人應分擔
    之部分當亦免其責任。
  (二)至上訴人向另外二位連帶保證人李厚鑫、盧美容在臺灣臺北
    地方法院聲請強制執行事件，並未向被上訴人有所請求；而
    本件上訴人對另二位連帶保證人李厚鑫、盧美容之債權雖因
    聲請強制執行而中斷，惟被上訴人並非其繼承人或受讓人，
    從而對於被上訴人部分之消滅時效仍不中斷。上訴人對於被
    上訴人之消滅時效已經完成，則被上訴人自得主張應分擔之
    部分免除責任。
  (三)上訴人對臺灣雲林地方法九十五年度執字第三一一六號執行
    事件自行聲請撤回執行並發還原執行名義，並非請求換發債
    權憑證終結，並不發生中斷時效之效果；此與不曾聲請強制
    執行同其效力，因聲請強制執行而中斷時效之效力即視為（
    並非推定）不中斷，致本件消滅時效完成。
  (四)再上訴人抗辯聲請臺灣雲林地方法院囑託不動產所在地法院
    執行之部分尚未辦理，不生時效中斷之效力云云。惟縱使臺
    灣雲林地方法院依法囑託不動產所在地之法院執行，一經債
    權人撤回執行之聲請，臺灣雲林地方法院還是必須發函通知
    受囑託之法院撤銷執行程序，並非囑託案件即能獨立繫屬而
    未生撤回之效力。上訴人之主張應有誤解，顯無理由。
  (五)依上，爰答辯聲明求為判決：駁回上訴。
二、上訴人於本院審理時之陳述除與原判決記載相同者予以引用
    外，並補以下列等語，資為抗辯。
  (一)按原審法院以上訴人撤回執行而不發生時效中斷之效力，致
    上訴人對被上訴人之請求權，因十五年間不行使而消滅，並
    撤銷對被上訴人之執行程序。惟上訴人於九十五年三月二十
    一日之聲請狀中，計有四處之執行標的，並分別囑託臺灣嘉
    義、台南、高雄等地方法院執行如附表二、三、四之不動產
    （見本院卷第30至32頁）；詎原執行法院即臺灣雲林地方法
    院未囑託上述法院執行，逕以通知上訴人撤回執行，使上訴
    人因此不發生時效中斷之效力，此已嚴重損害上訴人之權益
    ，對原審法院之判決實難干服。
  (二)上訴人於九十五年三月二十一日聲請強制執行時，被上訴人
    亦無任何異議之表示；又上訴人對另二位連帶保證人李厚鑫
    、盧美容聲請強制執行事件中，其與被上訴人同為連帶保證
    人且係為同一債權，上訴人可向其中之一人或數人請求清償
    ，即已發生中斷時效之效力。
  (三)按民法第一百二十九條第一項、第二項所稱之請求、承認、
    起訴，並無須何種之方式，只須債權人對債務人發表請求履
    行債務之意思，即為已足。故上訴人聲請法院強制執行，其
    聲請狀或其他執行法院所發令債務人履行債務之文書，經送
    達債務人之時，即應視為已對債務人為履行之請求，故並無
    不發生時效中斷之效力之情形。
  (四)依上，爰上訴聲明求為判決：(1)原判決廢棄。(2)被上訴人在
    第一審之訴駁回。
三、兩造不爭執之事實：
  (一)被上訴人曾於七十七年五月十六日擔任借款人即主債務人全
    安公司向上訴人公司借款三百七十萬元之連帶保證人，有借
    據影本一份在卷可憑（見原審卷第08頁）。
　(二)因借款人即主債務人全安公司無力清償債務，上訴人於取得
    執行名義（即臺灣高雄地方法院78年度訴字第44號返還消費
    借貸款事件）後，以借款人及被上訴人為相對人向臺灣高雄
    地方法院民事執行處聲請強制執行，嗣經執行結果因債務人
    已無財產可供執行，遂由該執行法院（80年度執字第7568號
    ）於八十年九月十日核發債權憑證予上訴人結案，有臺灣高
    雄地方法院債權憑證影本一份在卷可稽（見原審卷第09至10
    頁）。
  (三)上訴人曾於九十五年三月間持債權憑證對於另二名連帶保證
    人李厚鑫、盧美容向臺灣臺北地方法院民事執行處聲請強制
    執行（95年度執字第012722號），執行結果僅受償四十二萬
    零三百十元，而由臺灣臺北地方法院直接在原債權憑證之「
    執行受償情形」欄蓋章證明（見原審卷第10頁）。
　(四)上訴人對被上訴人之連帶債權，於八十年九月十日經臺灣高
    雄地方法院民事執行處執行無效果，發給債權憑證後，迄九
    十五年三月二十一日始再向臺灣雲林地方法院聲請對被上訴
    人為強制執行（即95年度執字第3116號），該事件最後由上
    訴人聲請撤回執行，並發還原執行名義而終結，非請求發給
    債權憑證，有上訴人出具之民事撤回強制執行聲請狀影本一
    紙在卷可證（見本院卷第46-1頁）。
  (五)上訴人最近一次對被上訴人聲請強制執行係九十五年十一月
    二十二日（臺灣雲林地方法院95年度執字第15556號）。
四、兩造爭執之事項：
    上訴人向臺灣雲林地方法院民事執行處聲請強制執行之九十
    五年度執字第三一一六號強制執行事件，最後以具狀聲請撤
    回執行終結，則依民法第一百三十六條第二項規定，是否不
    發生中斷時效的效果？或應認發生中斷時效效果，致時效期
    間應重行起算？
五、本院之判斷：
  (一)按時效因聲請強制執行而中斷者，若撤回其聲請，或其聲請
    被駁回時，視為不中斷；民法第一百三十六條第二項定有明
    文。查本件上訴人因借款人即主債務人全安公司無力清償債
    務，而向臺灣高雄地方法院提起返還消費借貸款民事訴訟取
    得執行名義（即臺灣高雄地方法院78年度訴字第44號）後，
    即以借款人全安公司及被上訴人為相對人向臺灣高雄地方法
    院民事執行處聲請強制執行，嗣經執行結果因債務人已無財
    產可供執行，遂由該執行法院（80年度執字第7568號）於八
    十年九月十日核發債權憑證予上訴人結案；嗣迄九十五年三
    月二十一日上訴人始再向臺灣雲林地方法院聲請對被上訴人
    為強制執行（即95年度執字第3116號），後該事件由上訴人
    具狀聲請撤回執行，並以發還原執行名義而終結，非請求發
    給債權憑證，已如前述，有前揭臺灣高雄地方法院債權憑證
    影本及上訴人出具之民事撤回強制執行聲請狀影本各一份在
    卷可稽，並經本院向原審法院調取九十五年度執字第三一一
    六號返還消費借貸款強制執行卷宗核閱屬實，且為兩造所不
    爭執。則揆諸前揭說明，上訴人對原審法院民事執行處九十
    五年度執字第三一一六號返還消費借貸款強制執行事件，既
    以聲請撤回執行並發還原執行名義而終結，而非請求再發給
    債權憑證，依法不發生中斷時效之效果，亦即與不曾聲請強
    制執行之效果相同。
  (二)又上訴人雖曾於九十五年三月二十二日持前揭債權憑證對另
    二名連帶保證人即李厚鑫、盧美容向臺灣臺北地方法院民事
    執行處聲請強制執行，執行結果僅受償四十二萬零三百十元
    ，而由臺灣臺北地方法院直接在原債權憑證之「執行受償情
    形」欄蓋章證明，而可對上開連帶保證人發生中斷時效之效
    果。惟按時效中斷，限於當事人、繼承人、受讓人之間始有
    效力（民法第一百三十八條），故時效之中斷僅有相對的效
    力。所謂當事人者，係關於致時效中斷行為之人，故連帶債
    務人中之一人對債權人承認債務，對該債務人債權之消滅時
    效雖因而中斷，但對其他債務人，債權之消滅時效並不中斷
    （最高法院56年度台上字第1112號判例參照）。易言之，我
    國民法對於消滅時效之中斷係採「相對」的效力，即時效中
    斷，限於當事人、繼承人、受讓人之間始有效力。故連帶債
    務人中之一人發生時效中斷之事由，除該債務人應分擔之部
    分外，對他債務人並不生效力，此觀諸民法第一百三十八條
    及第二百七十九條之規定甚明。本件上訴人於十五年時效期
    間內，對另二名連帶保證人即李厚鑫、盧美容向臺灣臺北地
    方法院民事執行處聲請強制執行，並受償四十二萬零三百十
    元，其對渠等之請求權消滅時效，固因而中斷；惟其對於另
    一連帶債務人即本件被上訴人之請求權消滅時效，依上開說
    明並不中斷，亦即其中斷時效之效果並不及於本件之被上訴
    人。
  (三)另上訴人雖再於九十五年十一月二十二日持前揭債權憑證向
    臺灣雲林地方法院民事執行處聲請對被上訴人為強制執行（
    該院95年度執字第015556號），惟自上訴人前次取得臺灣高
    雄地方法院所核發債權憑證之期日即八十年九月十日起算，
    已超過十五年之期間。而按請求權，因十五年間不行使而消
    滅；又時效完成後，債務人得拒絕給付；另執行名義成立後
    ，如有消滅或妨礙債權人請求之事由發生，債務人得於強制
    執行程序終結前，向執行法院對債權人提起異議之訴；民法
    第一百二十五條、第一百四十四條第一項及強制執行法第十
    四條第一項分別定有明文。則上訴人再於時效完成後之九十
    五年十一月二十二日再持前揭臺灣高雄地方法院所核發債權
    憑證聲請強制執行，自無中斷時效及重行起算時效期間之問
    題（最高法院89年度台上字第1623號判決參照）。再者，按
    強制執行法第二十七條所稱之債權憑證，係指執行法院發給
    債權人收執，俟債務人如有財產再行執行之憑證而言。債權
    人於取得債權憑證後，雖可無庸繳納執行費用再行聲請強制
    執行，但該債權憑證之可以再行強制執行乃溯源於執行法院
    核發債權憑證前債權人依強制執行法第四條第一項所列各款
    取得之原執行名義。是對具有既判力之執行名義，提起債務
    人異議之訴，債務人祇須主張消滅或妨礙債權人請求之事由
    ，係發生於該具既判力之原執行名義成立之後者，即得為之
    ，如以裁判為執行名義時，其為異議原因之事實發生在前訴
    訟言詞辯論終結後者，亦得主張之，初與該事由是否發生在
    債權憑證成立之後無涉。又消滅時效因開始執行行為或聲請
    強制執行而中斷；時效中斷者，自中斷之事由終止時，重行
    起算，民法第一百二十九條第二項第五款及第一百三十七條
    第一項固分別定有明文，惟消滅時效完成後，如債權人依原
    執行名義或債權憑證聲請法院再行強制執行時，亦不生中斷
    時效或中斷事由終止重行起算時效之問題，債務人自非不得
    對之提起債務人異議之訴，以排除該執行名義之執行。從而
    ，被上訴人依強制執行法第十四條第一項之規定，提起本件
    債務人異議之訴，請求撤銷上開強制執行事件之強制執行程
    序，於法即屬有據。
　(四)至上訴人雖辯稱：其於九十五年三月二十一日之聲請狀中，
    計有四處之執行標的，並載明囑託臺灣嘉義、台南、高雄等
    地方法院執行如附表二、三、四之不動產（見本院卷第30至
    32頁）；詎原執行法院即臺灣雲林地方法院未囑託上述法院
    執行，逕通知上訴人撤回執行，使上訴人因此不發生時效中
    斷之效力，此已嚴重損害上訴人之權益云云。惟按此姑不論
    已因與本件被上訴人是否得提起債務人異議之訴無關，亦與
    其對被上訴人之請求權是否因之罹於時效而消滅無涉。況縱
    使原執行法院即臺灣雲林地方法院依法囑託不動產所在地之
    法院即臺灣嘉義、台南、高雄等地方法院執行，惟一經債權
    人即上訴人撤回執行之聲請，臺灣雲林地方法院仍必須發函
    通知受囑託之法院撤銷執行程序，並非受囑託案件即能獨立
    繫屬而未生撤回之效力。因之，上訴人前揭所辯尚有誤會，
    自不能採為有利其之認定。
六、綜上所述，本件被上訴人主張其於七十七年五月十六日擔任
    借款人全安公司向上訴人公司借款三百七十萬元之連帶保證
    人，嗣因借款人無力清償，上訴人公司於取得執行名義後，
    對渠等聲請強制執行，惟經執行結果因渠等已無財產可供強
    制執行，由執行法院即臺灣高雄地方法院於八十年九月十日
    核發債權憑證結案。後上訴人於九十五年間再持債權憑證向
    臺灣臺北地方法院聲請對另二名連帶保證人李厚鑫、盧美容
    為強制執行，執行結果僅受償四十二萬零三百十元，而由臺
    灣臺北地方法院直接在原債權憑證執行受償情形欄蓋章證明
    。詎上訴人復於九十五年十一月間持該債權憑證向臺灣雲林
    地方法院聲請強制執行被上訴人之財產；惟上訴人提出之債
    權憑證係於八十年九月十日核發，自核發後，於兩造間均無
    任何中斷時效之事由，即上訴人之系爭債權憑證所載之請求
    權對於被上訴人部分已罹於時效而消滅，自不得對被上訴人
    之財產為強制執行而受償；爰本於強制執行法第十四條第一
    項債務人異議之訴之法律關係，請求判決台灣雲林地方法院
    九十五年度執字第一五五五六號兩造間返還消費借貸款強制
    執行事件之執行程序應予撤銷，為有理由，應予准許。原審
    為被上訴人勝訴之判決，於法並無不合。上訴人上訴意旨指
    摘原判決不當，求予廢棄改判駁回被上訴人在第一審之訴，
    為無理由，應予駁回其上訴。
七、本件待證事實已臻明確，兩造其餘攻擊防禦方法及舉證，核
    與本件判決結果不生影響，爰不一一詳為審酌，附此敘明。
八、據上論結，本件上訴為無理由，依民事訴訟法第四百四十九
    條第一項及第七十八條，判決如主文。
中　　華　　民　　國　　96　　年　　 9 　　月　　4　　日
                  民事第一庭    審判長法　官　林金村
                                      法　官　胡景彬
                                      法　官　張世展
上為正本係照原本作成。
如對本判決上訴，須於判決送達後20日內向本院提出上訴狀，未
表明上訴理由者，應於上訴後20日內，向本院提出理由書（須附
繕本）。依法須繳納裁判費並應委任律師為訴訟代理人，始得上
訴。
中　　華　　民　　國　　96　　年　　9 　　月　　4 　　日
                                      書記官  吳秋賢
【附記】
民事訴訟法第466條之1：
(1)對於第二審判決上訴，上訴人應委任律師為訴訟代理人。但上
  訴人或其法定代理人具有律師資格者，不在此限。
(2)上訴人之配偶、三親等內之血親、二親等內之姻親，或上訴人
  為法人、中央或地方機關時，其所屬專任人員具有律師資格並
  經法院認為適當者，亦得為第三審訴訟代理人。
民事訴訟法第466條之2：
  上訴人無資力委任訴訟代理人者，得依訴訟救助之規定，聲請第
  三審法院為之選任律師為其訴訟代理人。
